【裁判字號】    95,訴,2384
【裁判日期】    951027
【裁判案由】    偽造有價證券等
【裁判全文】
臺灣板橋地方法院刑事判決              95年度訴字第2384號
公  訴  人  臺灣板橋地方法院檢察署檢察官
被      告  戊○○
                    （現另案於臺灣雲林第二監獄執行中）
指定辯護人  本院公設辯護人  甲○○
上列被告因偽造有價證券等案件，經檢察官提起公訴（94年度偵
字第19667 號、95年度偵緝字第129 號），本院於準備程序進行
中，被告就被訴事實為有罪之陳述，經告知被告簡式審判程序之
旨，並聽取當事人之意見後，合議庭裁定由受命法官獨任進行簡
式審判程序，判決如下：
    主  文
戊○○行使偽造私文書，足以生損害於他人，累犯，處有期徒刑
壹年肆月，如附表所示之物，均沒收。又共同傷害人之身體，累
犯，處有期徒刑肆月。應執行有期徒刑壹年陸月，如附表所示之
物，均沒收。
    事  實
一、戊○○前於民國87年間因違反毒品危害防制條例及藥事法案
    件，經台灣板橋地方法院以87年度訴字第1039號分別判處有
    期徒刑5 月、3 月，並定應執行刑為有期徒刑7 月確定；又
    於88年間因犯竊盜、偽造文書等罪，經臺灣板橋地方法院以
    87 年 度訴字第598 號分別判處有期徒刑3 年、6 月，並定
    應執行刑為有期徒刑3 年4 月，並經臺灣高等法院以88年度
    上訴字第1690號駁回上訴確定；又於89年間，因偽造有價證
    券案件，經臺灣板橋地方法院以87年度易字第3733號判處有
    期徒刑1 年7 月，並經臺灣高等法院以88年度上訴字第4764
    號駁回上訴確定；且上開3 案，經臺灣高等法院以89年度聲
    字第750 號裁定應執行有期徒刑2 年6 月確定；另於89年間
    因犯偽造文書罪，經台灣板橋地方法院以88年度易字1001號
    判處有期徒刑2 年6 月，並經臺灣高等法院以88年度上訴字
    第4710號駁回上訴確定，並接續上開3 案件執行，於91年8
    月16日縮短刑期假釋，並經法院裁定假釋中付保護管束，於
    92年10月1 日假釋期滿執行完畢。
二、戊○○明知其向真實姓名年籍不詳自稱「陳先生」之成年男
    子以新台幣（下同）1 萬元之代價，購買之「丙○○」駕照
    及身分證各1 紙（係丙○○所有，置放於丙○○所有之車號
    1799-JB 號自小客車內，於94年3 月20日23時許，在台北縣
    土城市○○路○ 段257 號旁，連同自小客車併遭不明人士所
    竊）係來源不明之贓物，因遭通緝而為掩飾身分，竟加以收
    受持有，並基於變造特種文書之犯意聯絡，提供自己之照片
    予「陳先生」，以換貼照片之方式來變造丙○○所有之駕照
    及身分證，約隔2 日後，「陳先生」即在桃園縣後火車站處
    ，將變造完成之駕照及身分證各1 紙交予戊○○；戊○○復
    基於行使變造特種文書、詐欺取財及偽造文書之犯意，於94
    年4 月11日10時35分，至台北縣三重市○○路○ 段93號之「
    百鴻汽車租賃車行」，持前揭變造之「丙○○」名義之駕照
    與身分證，冒用「丙○○」之名義為承租人，並分別偽造「
    丙○○」之簽名及指印各2 枚於「汽車借用約定書」上，作
    成不實之私文書持交上開車行之負責人丁○○而行使，並接
    續偽造「丙○○」簽名及捺印1 枚，於面額50萬元之本票1
    紙，作成不實之私文書交付丁○○供作擔保之用而行使，致
    丁○○陷於錯誤，誤以為戊○○確係為「丙○○」本人，而
    交付車號4551-DV 號自小客車1 輛予戊○○使用，足生損害
    於丙○○及丁○○之權益。
三、緣戊○○基於為自己不法所有之犯意，於94年4 月10日21時
    40分，在台北縣土城市○○路○ 段161 號前，以不詳方式竊
    得乙○○所有之車號BT-5039 號自小客車後，將該車停放在
    台北縣板橋市某處停車場內（所涉竊盜部分，另為免訴之判
    決）；己○○則明知前揭車輛係屬贓車，仍基於收受贓物之
    犯意而至上開臺北縣板橋市某停車場收受之（己○○收受贓
    物部分，業已另行審結），嗣於94年4 月11日13時30分許，
    己○○駕駛前揭車號BT-5039 號自小客車，行經臺北縣板橋
    市○○路○ 段160 號前，適為乙○○發現而上前攔阻，己○○立刻電話聯絡戊○○前來接應，戊○○即駕駛承租之車號
    4551-DV 號自小客車並搭載不知情之黃鈺萍，至前揭處所接
    應己○○，己○○旋跳上副駕駛座，詎料己○○與戊○○二
    人明知乙○○為攔阻己○○離去而伸手入車內攀住車窗，且
    乙○○拉住己○○之手不放，並可預見倘若加油住前離去可
    能導致乙○○受傷，竟不違背二人本意，基於傷害之犯意聯
    絡，戊○○仍逕自加速駛離車輛，致乙○○遭拖行約60公尺
    ，而受有雙肘、右前臂、左腹部挫傷及擦傷等傷害（己○○
    傷害部分，業已另行審結）。
四、案經丙○○、乙○○訴由臺北縣政府警察局板橋分局報請臺
    灣板橋地方法院檢察署檢察官偵查起訴。
    理  由
一、按除被告所犯為死刑、無期徒刑、最輕本刑為3 年以上有期
    徒刑之罪或高等法院管轄第一審案件者外，於第一次審判期
    日前之準備程序進行中，被告先就被訴事實為有罪之陳述時
    ，審判長得告知被告簡式審判程序之旨，並聽取當事人、代
    理人、辯護人及輔佐人之意見後，裁定進行簡式審判程序，
    刑事訴訟法第273 條之1 第1 項定有明文。經核本件被告戊○○所犯係死刑、無期徒刑、最輕本刑為3 年以上有期徒刑
    以外之罪，其於準備程序中就被訴事實為有罪之陳述，經法
    官告知簡式審判程序之旨，並聽取公訴人及被告之意見後，
    本院合議庭認宜進行簡式審判程序，爰依首揭規定合議裁定
    由受命法官獨任進行簡式審判程序，合先敘明。
二、上揭事實，業據被告戊○○於本院審理時坦承不諱，核與共
    同被告己○○於警詢及偵查中證述甚詳，且與證人即告訴人
    丙○○、乙○○之指述相符，及證人丁○○、蔡西端、黃鈺
    萍證稱上情無訛，復有前揭遭變造之「丙○○」之駕照及身
    分證影本，及遭偽造之租賃契約書、本票等各1 份及4551-D
    V 車輛照片2 紙、台北縣政府警察局車輛尋獲電腦輸入單、
    扣押物品目錄表、贓物認領保管單等各1 份及BT-5039 車輛
    照片3 紙、中英醫院之診斷證明書1 份、內政部警證述刑事
    警察局刑紋字第0940107237號鑑驗書1 份等在卷可稽，足徵
    被告前開自白與事實相符，應堪採信，是本件事證明確，被
    告犯行洵堪認定，應依法論科。
三、論罪科刑部分：
(一)、嗣於被告行為後，刑法施行法已於95年6 月14日增訂該法第
    1 條之1 規定，並自95年7 月1 日施行，其將刑法分則所定
    罰金之貨幣單位均改為新台幣，並分別提高為3 倍或30倍；
    另刑法第33條第5 款關於罰金刑之規定、第55條關於牽連犯
    、第28條共犯、及第51條第5 款之規定，均已於94年2 月2
    日修正公布，並同自95年7 月1 日施行。按同於95年7 月1
    日修正施行之刑法第2 條規定，乃係關於新舊法比較適用之
    準據法，其本身無關行為可罰性要件之變更，故於95年7 月
    1 日前揭法律修正施行後，如有涉及比較新舊法之問題，即
    應逕依修正後刑法第2 條第1 項規定，為「從舊從輕」之比
    較（參見最高法院95年度第8 次刑事庭會議決議意旨）。茲
    分述如下：
  1.刑法分則編各罪所定罰金之貨幣單位原為銀元，且依修正前
    刑法第33條第5 款規定，罰金刑為1 銀元以上，而有關罰金
    倍數之調整及銀元與新台幣之折算標準，則定有「罰金罰鍰
    標準條例」及「現行法規所定貨幣單位折算新台幣條例」，
    除罰金以1 銀元折算3 元新台幣外，並將72年6 月26日以前
    修正之刑法部分條文罰金數額提高2 至10倍，其後修正者則
    不再提高倍數；嗣修正後刑法第33條第5 款則將罰金刑提高
    為新台幣1 千元以上，並以百元計算之，且因刑法第33條第
    5 款所定罰金貨幣單位既已改為新台幣，刑法分則編各罪所
    定罰金之貨幣單位亦應配合修正為新台幣，且考量刑法修正
    施行後，不再施用「現行法規所定貨幣單位折算新台幣條例
    」，為使刑法分則編各罪所定罰金之最高數額與刑法修正前
    趨於一致，爰增訂刑法施行法第1 條之1 規定，將刑法分則
    編各罪所定罰金之貨幣單位均改為新台幣，並將72年6 月26
    日以前修正之刑法部分條文罰金數額提高為30倍，其後修正
    者則提高為3 倍。是以刑法分則編各罪所定罰金刑之最高數
    額，於上開規定修正後仍屬一致，並無不同；但有關罰金刑
    之最低數額，則比修正前提高，從而自以修正前之規定較為
    有利。
  2.修正前刑法第28條係規定：「二人以上共同實施犯罪之行為
    者，皆為正犯」，修正後則將成立共同正犯之標準，由共同
    正犯之共同「實施」犯罪，改為共同「實行」犯罪，修正理
    由係認「實施」一詞，在實務上向來認為涵蓋陰謀、預備、
    著手、實行等概念在內，惟基於近代刑法個人責任原則及法
    治國人權保障之思想，上開實務見解應有所修正，不應承認
    「陰謀共同正犯」及「預備共同正犯」為共同正犯之參與類
    型，然無礙於「共謀共同正犯」之成立。是修正後之共同正
    犯之可罰性要件之範圍業已限縮，乃屬行為可罰性要件之變
    更，自應比較新舊法。本件被告無論依修正前後規定，均構
    成共同正犯，是此部分修正對被告言之，並無有利或不利之
    區別。
  3.修正後刑法第55條規定，業已廢除牽連犯之規定。故犯一罪
    而其方法或結果之行為犯他罪名者，依修正前刑法第55條後
    段規定，認屬牽連犯，應從一重處斷；但依修正後刑法第55
    條規定，則已無牽連犯可資適用，即應將各該犯行以數罪併
    合處罰。是以適用修正前關於牽連犯之規定，自係較為有利
    。
  4.被告行為時，刑法第51條第5 款規定：「宣告多數有期徒刑
    者，於各刑中之最長期以上，各刑合併之刑期以下，定其刑
    期。但不得逾20年。」；修正後刑法第51條第5 款則規定：
    「宣告多數有期徒刑者，於各刑中之最長期以上，各刑合併
    之刑期以下，定其刑期。但不得逾30年。」，經新舊法比較
    結果，修正後刑法並非較有利於行為人，依刑法第2 條第1
    項前段之規定，仍應依修正前刑法第51條第5 款規定，定其
    應執行之刑。
  5.準此而論，前揭刑法施行法第1 條之1 之增訂及刑法第33條
    第5 款之修正，乃係刑法分則編各罪或其他刑事犯罪所定罰
    金刑之刑罰法律效果之變更，前揭刑法第28條共犯、第55條
    、第51條第5 款定執行刑之修正，乃均係科刑規範事項之變
    更，自應依刑法第2 條第1 項規定，綜合罪刑全部結果，整
    體為新舊法之「從舊從輕」比較（參見最高法院24年上字第
    4634號判例意旨、27年上字第261 號判例意旨）。核被告所
    為，依本院所諭知之被告罪名及其宣告刑（詳如後述），適
    用修正前有關罰金刑之規定，對被告亦較屬有利，而有關牽
    連犯、共同正犯之標準、及定應執行刑等規定之修正，修正
    前之規定，對被告亦較有利，故經綜合比較新舊法結果，應
    以舊法對被告有利，自應整體依刑法第2 條第1 項前段規定
    ，適用行為時之修正前刑法第28條、第33條第5 款、第55條
    、第51條第5 款，及罰金罰鍰提高標準條例第1 條前段等規
    定。
(二)、第按刑法第201 條第1 項規定之偽造有價證券罪，並未有處
    罰未遂犯之明文，必也既遂犯始得以該項罪名相繩，而支票
    之發票人、發票日、金額為絕對應記載事項，苟欠缺應記載
    事項之一者，除有票據法第11條第2 項未完成票據法則之適
    用外，該支票為無效之票據，此觀之票據法第11條前段、第
    125條之規定甚明。又發票年、月、日為支票應行記載事項
    之一，欠缺發票年、月、日之支票屬無效票據，不具有價證
    券之性質，祇能視為私文書（最高法院85年度台上字第3729
    號、91年度台上字第6853號判決可資參照）。本件被告固有
    偽造「丙○○」簽名及捺印1 枚，於面額50萬元之本票1 紙
    上，惟該本票上並無發票日之記載，揆之上開說明，則該紙
    偽造之本票，並非有效票據之有價證券，祇能視為私文書。
    核被告戊○○所為，係犯刑法第349 條第1 項之收受贓物罪
    、同法第216 條、第212 條、第210 條之行使偽造私文書罪
    、變造特種文書罪、刑法第339 條第1 項之詐欺取財罪、同
    法第277 條第1 項之傷害罪。被告偽造署押之行為係偽造私
    文書之部分行為，而其偽造後持以行使，其偽造之低度行為
    已為行使之高度行為所吸收，均不另論罪。被告與綽號「陳
    先生」之成年男子間，就上開收受變造特種文書犯行，有犯
    意聯絡及行為分擔，為共同正犯；又被告戊○○與己○○間
    就上開傷害犯行，有犯意聯絡及行為分擔，均為共同正犯。
    另被告所犯上開收受贓物罪、行使偽造私文書罪、變造特種
    文書罪、詐欺取財罪等4 罪名間，有方法、目的之牽連關係
    ，應依刑法第55條之規定，從一重之行使偽造私文書罪論處
    。至被告所為在本票上偽簽「丙○○」之簽名及捺印之犯行
    ，如前所述應係偽造私文書，起訴書認此部分被告所為係犯
    偽造有價證券罪，即有未洽，惟因基本社會事實同一，且嗣
    亦經蒞臨檢察官當庭變更起訴法條。又被告所犯上開偽造私
    文書罪及傷害罪，犯意各別，行為互殊，應分論併罰。爰審
    酌被告之素行、智識程度及犯罪之動機、目的、手段、所造
    成之損害及被害人乙○○受傷之程度，暨被告犯罪後坦承犯
    行態度良好等一切情狀，各量處如主文所示之刑，並定應執
    行之刑，以資懲儆。
(三)、如附表所示「汽車借用約定書」上偽造之「丙○○」簽名及
    指印各2 枚，及本票1 紙上偽造之「丙○○」簽名及指印各
    1 枚，均為偽造之署押，皆應依刑法第219 條規定沒收之。
    又變造「丙○○」駕照及身分證上被告之照片2 張，為被告
    所有，且為被告供犯罪所用之物，雖未扣案，然不能證明業
    已滅失，爰依刑法第38條第1 項第2 款規定宣告沒收。
據上論斷，應依刑事訴訟法第273 條之1 第1 項、第299 條第1
項前段，刑法第216 條、第210 條、第212 條、第339 條第1 項
、第349 條第1 項、第277 條第1 項、修正前刑法第28條、第55
條、第51條第5 款、第219 條、第38條第1 項第2 款，修正前罰
金罰鍰提高標準條例第1 條前段，判決如主文。
本案經檢察官朱立豪到庭執行職務。
中    華    民    國    95    年    10    月    27    日
                  刑事第十八庭  法  官  吳幸娥
以上正本證明與原本無異
如不服本判決應於送達後10日內向本院提出上訴狀
                                書記官  洪惠玲
中    華    民    國    95    年    10    月    30    日
附表：
(一)、「汽車借用約定書」上偽造之「丙○○」簽名及指印各貳枚
    。
(二)、本票1 紙上偽造之「丙○○」簽名及指印各壹枚。
(三)、變造「丙○○」駕照及身分證上被告之照片貳張。
附錄本案論罪科刑法條全文：
刑法第349條：
收受贓物者，處3 年以下有期徒刑、拘役或5 百元以下罰金。
搬運、寄藏、故買贓物或為牙保者，處5 年以下有期徒刑、拘役
或科或併科1 千元以下罰金。
因贓物變得之財物，以贓物論。
刑法第210條
偽造、變造私文書，足以生損害於公眾或他人者，處5 年以下有
期徒刑。
中華民國刑法第212條
偽造、變造護照、旅券、免許證、特許證及關於品行、能力服務
或其他相類之證書、介紹書，足以生損害於公眾或他人者，處1
年以下有期徒刑、拘役或3 百元以下罰金。
刑法第216條
行使第210 條至第215 條之文書者，依偽造、變造文書或登載不
實事項或使登載不實事項之規定處斷。
刑法第339條
意圖為自己或第三人不法之所有，以詐術使人將本人或第三人之
物交付者，處5 年以下有期徒刑、拘役或科或併科1 千元以下罰
金。
以前項方法得財產上不法之利益或使第三人得之者，亦同。
前二項之未遂犯罰之。
中華民國刑法第277條
傷害人之身體或健康者，處 3 年以下有期徒刑、拘役或 1 千元
以下罰金。
犯前項之罪因而致人於死者，處無期徒刑或 7 年以上有期徒刑；
致重傷者，處3 年以上10年以下有期徒刑。


司法院資訊處製作；財團法人民間司法改革基金會備份。
